【裁判字號】    98,交聲,1809
【裁判日期】    980708
【裁判案由】    聲明異議
【裁判全文】
臺灣臺中地方法院交通事件裁定        98年度交聲字第1809號
原處分機關  交通部公路總局臺中區監理所
異  議  人
即受處分人  建勝工業股份有限公司
代  表  人  甲○
上列異議人即受處分人因違反道路交通管理處罰條例案件，不服
交通部公路總局臺中區監理所於中華民國98年5 月13日中監違字
第裁60-G9H072234號交通事件裁決書所為處分，聲明異議，本院
裁定如下：
    主  文
原處分撤銷。
建勝工業股份有限公司汽車所有人，因汽車駕駛人行車速度超過
規定之最高時速六十公里以上未滿八十公里，處罰鍰新臺幣捌仟
元，並吊扣車牌號碼3705-SM 號之汽車牌照個月。
    理  由
一、原處分意旨略以：異議人所有之車牌號碼3705-SM 號自用小
    貨車，於民國98年3 月4 日15時49分許，在臺中市○○路○
    段261 號前，因「限速50公里，經檢定合格儀器測照，時速
    114 公里，超速64公里（60以上未滿80）」之違規，經臺中
    市警察局交通隊依違反道路交通管理處罰條例第43條第1 項
    第2 款逕行舉發。異議人於期限內到案提出申訴，本所於98
    年5 月13日以中監違字第裁60-G9H072234號裁決書處罰鍰新
    臺幣（下同）8 千元整，吊扣汽車牌照3 個月，施以道安講
    習，逾期不繳納、繳送者，則依裁決書處罰主文規定裁處等
    語。
二、聲明異議意旨則以：柴油小貨車要在高速公路上以時速114
    公里速度行駛實屬不易，而異議人建勝工業股份有限公司（
    以下稱異議人）之汽車駕駛人當日駕駛柴油小貨車，有裝載
    貨物，且違規時間屬下課尖峰時段，該路段車輛繁多，而由
    玉門路左轉行駛西屯路，自玉門路紅綠燈路口至下一個紅綠
    燈路口約300 公尺，距測速器僅200 公尺，要無加速至時速
    114 公里之可能。附上玉門路口與西屯路口相片1 張，自路
    口到該雷達測速機約200公尺，貨車無法在短距離加速到114
    公里，另附上車速50公里經過該雷達測速機路段比對照片1
    張。據此，警察局之舉發顯有錯誤，為此聲明異議，請求撤
    銷原處分等語。
三、按汽車駕駛人，駕駛汽車行車速度，超過規定之最高時速60
    公里以上者，處新臺幣6 千元以上2 萬4 千元以下罰鍰，吊
    扣該汽車牌照3 個月，並施以道安講習。道路交通管理處罰
    條例第43條第1 項第2 款、同條第4 項及第5 項定有明文。
四、經查：
  (一)本件異議人所有之車牌號碼3705－SM號自用小貨車，於98年
    3 月4 日15時49分許，行經臺中市○○區○ 段261 號前，因
    超速行駛，為該路段之測速照相設備啟動感應、測速並予拍
    照，而經臺中市警察局交通警察隊，以其有「行車速度，超
    過規定之最高時速60公里以上未滿80公里」之違規，依違反
    道路交通管理處罰條例第43條第1 項第2 款之規定逕行舉發
    等情，有本件裁決書影本、臺中市警察局舉發違反道路交通
    管理事件通知單及現場測速拍攝之照片1 張附卷足稽，該輛
    自用小貨車確有超速違規行駛無誤。異議人雖質疑自玉門路
    左轉行駛西屯路至下一個紅綠燈路口僅距離300 公尺，不可
    能以時速114 公里行駛云云。惟查，本件違規地點所設之固
    定式雷達測速儀，係於97年6 月13日送檢定，業據經濟部標
    準檢驗局檢定合格，有效期限至98年6 月30日，亦有該雷射
    測速儀檢定合格證書影本1 張在卷足憑。本件舉發日期98年
    3 月4 日既尚在前開檢定合格證書之有效期間內，而該雷達
    測速儀於有效期限內亦無故障紀錄，該儀器之運作功能當屬
    正常，是以依該雷達測速儀固有之性能所測得之車速數據，
    自足作為舉發受處分人超速違規之具體依憑，應無疑義。
  (二)再由本件舉發照片觀之，清楚拍攝異議人所有之車牌號碼37
    05-SM 號自用小貨車於上開時、地，在無其他車輛緊密接近
    或與他車併排駕駛之情形下，通過測速照相儀器之雷達波發
    射範圍時，因超過設定速度（限速50公里）被鎖定拍攝並測
    得速度為時速114 公里（超速64公里），此有舉發照片1 張
    在卷可稽，是該舉發照片得以證明異議人所有之上開車輛有
    超速之違規事實。又各種車輛均經監理機關定期檢驗，依車
    輛正常運作下之機械功能，確實有可能於違規地點提昇速度
    至超速之情形發生，縱依異議人所稱係由玉門路左轉至西屯
    路行經違規地點，參酌異議人提出之舉發地點照片觀之，舉
    發地點前確實有玉門路及西屯路之十字路口，但左轉之後道
    路隨即取直，依照經驗法則，車輛過彎時，雖須減速，但不
    必停止，且依舉發照片中違規地點之路況及天候均良好，異
    議人所行進之方向及車道，前後均無車輛、障礙物或行人，
    以過彎原有之速度為基礎直線加速，行駛於筆直之道路上，
    非無可能使瞬間速度到達每小時114 公里。且異議人所有之
    上開車輛是否確如其所述載運貨物，亦與其是否會嚴重超速
    違規，非必然相涉。異議人以舉發地點之路況及其載運貨物
    為由，質疑測速設備之準確性，並於事後自行拍攝違規路段
    之照片持以辯駁，應非可採。茲異議人未就其所主張之舉發
    有誤等理由提出相關積極證據以供調查，本院復查無證據足
    資證明本件舉發所依據之舉發照片有違誤之情事，則舉發機
    關依此舉發照片所為之舉發，自應受到合法、正確之推定。
    從而，異議人空言否認其所有之上開車輛駕駛人有上揭違規
    超速之情事云云，即不足採信。
  (三)按違反道路交通管理事件統一裁罰標準及處理細則第22條第
    2 項「前項檢舉違規證據係以科學儀器取得，足資認定違規
    事實者，得逕行舉發之。」之逕行舉發要件。再按道路交通
    管理處罰條例第85條第1項規定：「本條例之處罰，受舉發
    違反道路交通管理事件之受處罰人，認為受舉發之違規行為
    應歸責他人者，應於舉發違反道路交通管理事件通知單應到
    案日期前，檢附相關證據及應歸責人相關證明文件，向處罰
    機關告知應歸責人，處罰機關應即另行通知應歸責人到案依
    法處理。逾期未依規定辦理者，仍依本條例各該違反條款規
    定處罰。」故逕行舉發案件係以車輛所有人為違規舉發對象
    ，車輛所有人不舉證告知駕駛人誰屬，自可認定其為違規行
    為人（交通部77年3月4日交路字第003343號函示意見參照）
    ，本件異議人既未主張該違規時間實際駕駛上開自用小貨車
    之人為何人，自應處罰車輛所有人即異議人。又駕駛執照為
    駕駛汽車之許可憑證，由駕駛人向公路監理機關申請登記，
    考驗及格後發給，此於道路交通安全規則第50條第1項規定
    甚明，故駕駛執照顯為公路監理機關管理自然人之駕駛能力
    及資格之依據，法人則無從申請、持憑之。道路交通管理處
    罰條例第63條第1 項雖規定汽車駕駛人有該條第1 項各款之
    違規情形者，除依原條款處以罰鍰外，並予記點，惟觀諸同
    條第3 項：「汽車駕駛人在6 個月內，違規記點共達6 點以
    上者，吊扣駕駛執照1 個月；1 年內經吊扣駕駛執照2 次，
    再違反第1 項各款所列條款之一者，吊銷其駕駛執照。」之
    規定，違規記點處分之效果乃在於累積達一定點數後可執行
    吊扣或吊銷駕駛執照之處分。本件係因法人之異議人未向原
    處分機關告知違規當時之實際駕駛為何人，法律始轉嫁處罰
    該車輛之所有人即異議人，已如前述；而異議人為既法人，
    即無駕駛執照可供執行吊扣或吊銷之處分，是原處分機關據
    以援引上開規定，裁處罰鍰8 千元，未併予記違規點數，並
    無不當，附此敘明。
五、綜上所述，異議人所有之車輛確有上開原處分意旨所指「行
    車速度，超過規定之最高時速60公里以上未滿80公里」之違
    規，且查本件原舉發機關依道路交通管理處罰條例第7 條之
    2 為逕行舉發，並以汽車所有人即異議人為被通知人製單舉
    發，當屬有據；嗣異議人於接受舉發違反道路交通管理事件
    通知單後，未於舉發通知單所示之到案日期前，向處罰機關
    告知違規駕駛人（同條例第85條第1 項參照），故本件原處
    分因異議人為車輛所有人，故據以為處罰對象，經核亦係適
    法，異議人提出本件異議，並無理由。然按道路交通管理處
    罰條例第43條第5 項之接受道路交通安全講習係以「汽車駕
    駛人」為對象，異議人為一法人，事實上亦無接受講習之可
    能，然原處分機關不查，仍對異議人裁罰應接受道安講習，
    於法有違，亦有不當，自應由本院撤銷原處分，另依道路交
    通管理處罰條例第43條第1 項第2 款及第4 項前段之規定，
    參酌違反道路交通管理事件統一裁罰基準表，自為裁定如主
    文第2 項所示。
六、據上論斷，應依道路交通管理處罰條例第87條第2項，道路
    交通案件處理辦法第20條，裁定如主文。
中    華    民    國    98    年    7     月    8     日
                    交通法庭    法  官  陳慧珊
上正本證明與原本無異。
如不服本裁定應於送達後5日內向本院提出抗告狀。
                                書記官  施玉卿
中    華    民    國    98    年    7     月    8     日


司法院資訊處製作；財團法人民間司法改革基金會備份。
